【裁判字號】    91,訴,2966
【裁判日期】    920120
【裁判案由】    毒品危害防制條例
【裁判全文】
臺灣臺中地方法院刑事判決                        九十一年度訴字第二九六六號
    公  訴  人  臺灣臺中地方法院檢察署檢察官
    被      告  甲○○  男  五.
右列被告因毒品危害防制條例案件，經檢察官提起公訴（九十一年度毒偵字第三六六
四號），本院判決如左：
    主  文
甲○○施用第一級毒品，累犯，處有期徒刑玖月。
    事  實
一、甲○○有違反肅清煙毒條例、麻醉藥品管理條例、竊盜、毒品危害防制條例等前
    科，其中前於民國（下同）八十二年間因肅清煙毒條例等案件，經臺灣高等法院
    臺中分院判處有期徒刑三年四月確定，又因違反麻醉藥品管理條例等案件，經本
    院判處有期徒刑五月確定，上開二案件再經定應執行有期徒刑三年六月，於九十
    年五月十三日假釋縮刑期滿執行完畢（起訴書誤載為九十年四月四日執行完畢）
    ；又其前於八十七年、八十八年間，均因施用毒品案件，經二次觀察勒戒後，均
    因無繼續施用毒品之傾向，由本院及臺灣臺中地方法院檢察署檢察官先後於八十
    七年九月二十四日、八十八年九月三十日，分別以八十七年度訴字第四五四號判
    決免刑、八十八年度偵字第一七七一一號不起訴處分確定，再於九十一年間因施
    用毒品案件，經本院裁定強制戒治，且經臺灣臺中地方法院檢察署提起公訴，並
    經本院於九十一年五月三日以九十一年訴字第八八八號判處有期徒刑十月確定（
    尚未執行）。詎甲○○猶不知悔改，復於九十一年八月二日上午十時許，在臺中
    縣沙鹿鎮某不詳地點之友人家中，以海洛因捲在香煙內，再點火吸食方式，施用
    第一級毒品海洛因一次。嗣於九十一年八月三日十六時三十分許，在臺中縣梧棲
    鎮○○里○○路○段八一一巷旁土地公廟為警緝獲，經採尿送驗結果呈嗎啡陽性
    反應而查獲上情。
二、案經臺中港務警察局移請臺灣臺中地方法院檢察署檢察官偵查起訴。
    理  由
一、訊據被告甲○○對右揭時地施用第一級毒品海洛因之犯行坦承不諱，且其於查獲
    後為警採尿送驗結果，呈嗎啡陽性反應，有臺中縣衛生局檢驗尿水報告書附卷可
    稽，足認被告自白與事實相符。又被告前於八十七年、八十八年間，均因施用毒
    品案件，經二次觀察勒戒後，均因無繼續施用毒品之傾向，由本院及臺灣臺中地
    方法院檢察署檢察官先後於八十七年九月二十四日、八十八年九月三十日，分別
    以八十七年度訴字第四五四號判決免刑、八十八年度偵字第一七七一一號不起訴
    處分確定，再於九十一年間因施用毒品案件，經本院裁定強制戒治，且經臺灣臺
    中地方法院檢察署提起公訴，並經本院於九十一年五月三日以九十一年訴字第八
    八八號判處有期徒刑十月確定等情，有本院九十一年度訴字第八八八號判決、法
    務部刑案人犯在監所資料報表、臺灣臺中地方法院檢察署刑案資料查註紀錄表、
    臺灣高等法院被告全國前案紀錄表在卷可參，並經本院調閱本院八十七年度訴字
    第四五四號判決核閱無訛，是本件被告再施用海洛因，係五年以內三犯以上毒品
    危害防制條例第十條第一項之施用第一級毒品犯行亦明。事證明確，被告右揭犯
    行堪予認定。
二、按毒品危害防制條例對於施用毒品者，並未予以除罪，施用毒品之行為仍屬犯罪
    ，本應受刑罰之評價，除係一犯，或係五年內再犯經觀察勒戒，無繼續施用毒品
    傾向之情形，始免予刑罰訴追外，對每一施用毒品之行為，仍應予犯罪之評價；
    ，本件被告前因施用毒品犯行經二次觀察勒戒後，由本院、臺灣臺中地方法院檢
    察署先後為免刑判決確定、不起訴處分後，又再犯毒品案件，經法院裁定施以強
    制戒治，刑罰追訴部分，並經法院判處有罪確定，其後再為施用毒品之行為，當
    不在前揭刑罰豁免之列，如於上開有罪判決確定後再犯，亦應係屬三犯以上毒品
    案件。是核被告所為，係犯毒品危害防制條例第十條第一項之施用第一級毒品海
    洛因罪。被告因施用海洛因而持有之低度行為，應為其施用海洛因之高度行為所
    吸收，均不另論罪。又被告甲○○有違反肅清煙毒條例、麻醉藥品管理條例、竊
    盜、毒品危害防制條例等前科，其中前於八十二年間因肅清煙毒條例等案件，經
    臺灣高等法院臺中分院判處有期徒刑三年四月確定，又因違反麻醉藥品管理條例
    等案件，經本院判處有期徒刑五月確定，上開二案件再經定應執行有期徒刑三年
    六月，於九十年五月十三日假釋縮刑期滿執行完畢，有臺灣臺中地方法院檢察署
    刑案資料查註紀錄表、臺灣高等法院被告全國前案紀錄表在卷可按，其於有期徒
    刑執行完畢後，五年內再犯本件有期徒刑以上之罪，為累犯，應依刑法第四十七
    條之規定，加重其刑。爰審酌被告一再施用第一級毒品，經二次執行觀察勒戒後
    ，仍不知戒惕，再次施用第一級毒品，無視於毒品對於自身健康之戕害及國家對
    於杜絕毒品犯罪之禁令，不知戒除惡習，惡性非輕，然念及被告於本院審理期間
    坦承犯行，態度良好，本件施用毒品次數僅有一次，其施用毒品海洛因並無危害
    他人，且施用毒品者均有相當程度之成癮性及心理依賴，其犯罪心態與一般刑犯
    罪之本質並不相同，容應以「病人」之角度為考量，並側重適當之醫學治療及心
    理矯治為宜，且被告經施以長時間之強制戒治，固屬保安處分之一種，然既與其
    所應受之刑罰，同係限制人身自由，揆諸比例原則，應予適當量刑等一切情狀，
    量處如主文所示之刑。
據上論斷，應依刑事訴訟法第二百九十九條第一項前段，毒品危害防制條例第十條第
一項、第二十條第三項，刑法第十一條前段、第四十七條，判決如主文。
中      華      民      國    九十二    年      一      月     二十     日
                                        臺灣臺中地方法院刑事第四庭
                                            法  官    黃  家  慧
右正本證明與原本無異。
如不服本判決，應於判決送達後十日內向本院提出上訴狀，上訴於臺灣高等法院臺中
分院( 須附繕本 )。
                                            書記官
中      華      民      國    九十二    年      一      月     二十     日
附論罪科刑法條
毒品危害防制條例第十條第一項
施用第一級毒品者，處六月以上五年以下有期徒刑。


司法院資訊處製作；財團法人民間司法改革基金會備份。
